臺灣宜蘭地方法院刑事判決
111年度交易字第34號
公  訴  人  臺灣宜蘭地方檢察署檢察官
被      告  呂奕  


上列被告因過失傷害案件，經檢察官提起公訴（110年度調偵字
第298號），被告於準備程序中就被訴事實為有罪之陳述，經本
院裁定進行簡式審判程序，茲判決如下：
    主  文
呂奕汽車駕駛人，無駕駛執照駕車因而過失傷害人，處拘役伍拾
日，如易科罰金，以新臺幣壹仟元折算壹日。
　  犯罪事實
一、呂奕無駕駛執照，於民國109年6月27日16時57分許，駕駛車
    牌號碼0000-00號自用小客車，沿宜蘭縣宜蘭市中山路5段由
    東向西方向行駛，行經該路373號前欲右轉停車時，本應注
    意兩車併行之間隔，並隨時採取必要之安全措施，且變換車
    道時，應讓直行車先行，並注意安全距離，而依當時天候晴
    、日間自然光線，柏油路面乾燥、無缺陷、無障礙物，視距
    良好，並無不能注意之情事，竟疏未注意即貿然右轉，欲路
    邊停車，適張哲瑋騎乘車牌號碼000-0000號（起訴書誤載為
    MVB-0731號）普通重型機車沿同路段同向直行至該處，因閃
    避不及而發生碰撞，致張哲瑋人車倒地，因而受有臉部挫傷
    合併撕裂傷4公分、左手食指撕裂傷2公分、上嘴唇撕裂傷1
    公分、雙側手肘及手掌挫傷等傷害。嗣呂奕肇事後於有偵查
    犯罪職權之機關或公務員尚未知何人肇事前，主動向到現場
    處理之員警表明其為肇事者，自首而接受裁判。
二、案經張哲瑋訴由宜蘭縣政府警察局宜蘭分局報告臺灣宜蘭地
    方檢察署檢察官偵查起訴。
    理  由
一、被告呂奕所犯之罪，非死刑、無期徒刑、最輕本刑為3年以
    上有期徒刑之罪或高等法院管轄第一審之案件，被告於準備
    程序中，就前揭被訴事實為有罪之陳述，經告以簡式審判程
    序之旨，並聽取被告與公訴人之意見後，本院認無不得或不
    宜改依簡式審判程序進行之處，爰依刑事訴訟法第273條之1
    第1項、第284條之1規定，裁定本案行簡式審判程序。是本
    案之證據調查，依刑事訴訟法第273條之2規定，不受同法第
    159條第1項、第161條之2、第161條之3、第163條之1及第16
    4條至第170條規定之限制，合先敘明。
二、證據：
　 ㈠被告呂奕於本院準備程序、審理時之自白。
   ㈡證人即告訴人張哲瑋於警詢、偵查中之證述。
   ㈢道路交通事故現場圖、道路交通事故調查報告表㈠、㈡、道路
     交通事故初步分析研判表各1份。
　 ㈣監視器翻拍照片3張、現場照片35張。
　 ㈤公路監理電子閘門證號查詢汽車駕駛人資料1份。
 　㈥交通部公路總局臺北區監理所基宜區車輛行車事故鑑定會鑑
     定意見書（基宜區0000000號）1份。
　 ㈦國立陽明大學附設醫院診斷證明書1份。
三、論罪科刑：　　
　㈠按「汽車駕駛人，無駕駛執照駕車、酒醉駕車、吸食毒品或
    迷幻藥駕車、行駛人行道或行經行人穿越道不依規定讓行人
    優先通行，因而致人受傷或死亡，依法應負刑事責任者，加
    重其刑至2分之1」，道路交通管理處罰條例第86條第1項定
    有明文。查被告並未考領汽車駕駛執照，已經被告於本院審
    理中所坦承（見本院卷第54頁），並有證號查詢汽車駕駛人
    查詢單1紙在卷可稽（見警卷第47頁），是核被告所為，係
    犯道路交通管理處罰條例第86條第1項、刑法第284條前段之
    汽車駕駛人無駕駛執照駕車過失傷害罪，並應依道路交通管
    理處罰條例第86條第1項規定加重其刑。公訴意旨認被告過
    失傷害部分只涉犯刑法第284條前段過失傷害罪，因為基本
    事實同一，並經告知罪名，應變更起訴法條。
　㈡被告肇事後於有偵查犯罪職權之機關或公務員尚未知何人肇
    事前，主動向現場處理之員警表明其為肇事者，有宜蘭縣政
    府警察局宜蘭分局交通分隊道路交通事故肇事人自首情形紀
    錄表在卷可查（見警卷第42頁），故被告符合自首要件，爰
    依刑法第62條前段之規定減輕其刑，並與前揭無駕駛執照駕
    車因而致人受傷加重之規定，依法先加重後減輕之。
  ㈢爰審酌被告因前揭過失，致生本件事故，造成告訴人張哲瑋
    受有上開傷害，所為非是。惟念其犯後坦承犯行，再參酌雙
    方雖經本院調解，然對於賠償金額無法達成共識，被告迄今
    未能與告訴人和解或取得原諒，兼衡被告教育程度、生活狀
    況，併考量被告之過失情節、品行暨告訴人傷勢程度等一切
    情狀，量處如主文所示之刑，並諭知易科罰金之折算標準。
據上論斷，應依刑事訴訟法第273條之1第1項、第299條第1項前
段、第300條，道路交通管理處罰條例第86條第1項前段、刑法第
284條前段、第62條前段、第41條第1項前段，刑法施行法第1條
之1第1項，判決如主文。
本案經檢察官梁光宗提起公訴，檢察官李禹宏到庭執行職務。
中　　華　　民　　國　　111 　年　　7 　　月　　29　　日
                  刑事第四庭  法  官  楊心希
以上正本證明與原本無異。
如不服本判決應於收受送達後二十日內向本院提出上訴書狀，並
應敘述具體理由；其未敘述上訴理由者，應於上訴期間屆滿後二
十日內向本院補提理由書(均須按他造當事人之人數附繕本)「切
勿逕送上級法院」。
                              書記官  邱淑秋
中　　華　　民　　國　　111 　年　　7 　　月　　29　　日
附錄本案論罪科刑法條：
◎刑法第284條
因過失傷害人者，處1年以下有期徒刑、拘役或10萬元以下罰金
；致重傷者，處3年以下有期徒刑、拘役或30萬元以下罰金。
◎道路交通管理處罰條例第86條
汽車駕駛人，無駕駛執照駕車、酒醉駕車、吸食毒品或迷幻藥駕
車、行駛人行道或行經行人穿越道不依規定讓行人優先通行，因
而致人受傷或死亡，依法應負刑事責任者，加重其刑至二分之一
。
汽車駕駛人，在快車道依規定駕車行駛，因行人或慢車不依規定
，擅自進入快車道，而致人受傷或死亡，依法應負刑事責任者，
減輕其刑。